---
title: "Tipología y ciclo de vida de los datos"
author: 'Autores: Sara Belén Ramos González | Daniel Jesús Cruz Garzón'
date: "Junio 2022"
output:
  html_document:
    highlight: default
    number_sections: yes
    theme: cosmo
    toc: yes
    toc_depth: 2
    includes:
      in_header:
  pdf_document:
    highlight: zenburn
    toc: yes
  word_document: default
  html_notebook:
    toc: yes
    toc_depth: '2'
---

```{r setup, include=FALSE}
knitr::opts_chunk$set(eval=T, echo=T)
library("dplyr")
library(ggplot2)
library(corrplot)
library(rpart)
library(rpart.plot)
library(caret)
```

```{r message= FALSE, warning=FALSE}
df_heart<-read.csv("heart.csv",header=T,sep=",")
df_o2<-read.csv("o2Saturation.csv",header=F,sep=",")
attach(df_heart)
```


******
# Descripción del dataset
******
```{r message= FALSE, warning=FALSE}
summary(df_heart)
```

Conocer los factores de riesgo y los valores por los cuales podemos anticipar un posible infarto puede ayudar a salvar vidas. Este dataset contiene los datos referidos a personas que han sufrido un infarto y sujetos de control con parámetros sanos. 

El archivo ha sido descargado del siguiente enlace:
https://www.kaggle.com/datasets/rashikrahmanpritom/heart-attack-analysis-prediction-dataset

Las variables que contiene son:

· Age: edad del paciente, es de tipo numérica y tenemos un registro que varía desde los 29 a los 77 años.

· sex: sexo del paciente siendo (1 = hombre, 0 = mujer), variable categórica.

· exang: si se ha producido una angina de pecho por realizar ejercicio (1 = si, 0 = no), variable categórica.

· ca: numero de vasos (1-3)

· cp: tipo de dolor torácico, variable categórica: 1 = angina típica, 2 = angina atípica, 3 = dolor no anginoso, 4 = asintomático. 

· trtbps: presión arterial en reposo (en mm Hg), variable numérica.

· chol: colesterol en mg/dl, variable numérica.  

· fbs: (azúcar en sangre en ayunas > 120 mg/dl) (1 = si; 0 = no), variable categórica.

· restecg : resultados electrocardiográficos en reposo, 0 = normal, 1 = anomalías, 2 = hipertrofia ventricular. 

· thalach: frecuencia cardíaca máxima alcanzada, variable numérica.

· olpeak: depresión del ST inducida por el ejercicio en relación con el reposo, variable numérica.

· slp: la pendiente del segmento ST del ejercicio máximo — 0: pendiente descendente; 1: plano; 2: ascendente, variable categórica. 

· thall: trastorno de la sangre llamado talasemia, 0 = Nulo, 1 = defecto fijo (no hay flujo sanguíneo en alguna parte del corazón), 2 =  flujo sanguíneo normal, 3 = defecto reversible.

· output: infarto, 0 = si, 1 = no, variable categórica y objetivo .



******
# Integración.
******
```{r message= FALSE, warning=FALSE}

df_heart$sex <- factor(df_heart$sex)

df_heart$thall <- factor(df_heart$thall)
df_heart$slp <- factor(df_heart$slp)
df_heart$restecg <- factor(df_heart$restecg)
df_heart$cp <- factor(df_heart$cp)
df_heart$caa <- factor(df_heart$caa)
df_heart$exng <- factor(df_heart$exng)
df_heart$fbs <- factor(df_heart$fbs)
df_heart$output <- factor(df_heart$output)
str(df_heart)
```
El fichero contiene 303 registros y 14 variables. 

```{r message= FALSE, warning=FALSE}
nrow(df_heart[df_heart$output==1,])
nrow(df_heart[df_heart$output==0,])
```
Tenemos 165 registros de pacientes que han sufrido un infarto y 138 que no, es decir, de grupo de control.

```{r message= FALSE, warning=FALSE}
str(df_o2)
```
En el dataframe df_o2 tenemos 3585 ya que hay elmentos repetidos por cada sujeto, eliminamos estos y unimos al resto de datos.

```{r message= FALSE, warning=FALSE}
names(df_o2)[1] <- "o2" #renombramos columna
str(df_o2)

```
```{r message= FALSE, warning=FALSE}
arr = c()
my_range <- 1:(length(df_o2$o2)-1)
for (i in my_range) {
  if (df_o2[i+1,]!=df_o2[i,]){
    
    arr = c(arr, df_o2[i,])
  }
}

#Creamos la columna o2 en el DataFrame original
#df_heart$o2 <- arr[0:303]
head(df_heart)
```


```{r message= FALSE, warning=FALSE}
ggplot(df_heart, aes(y = factor(sex))) +
 geom_bar(aes(fill = factor(output)), position = position_stack(reverse = TRUE)) +
 theme(legend.position = "top")+ggtitle("Muestra de afectados por infartos según el sexo") +
  xlab("Numero de la muestra") + ylab("Sexo 0=mujer, 1=hombre") + labs(fill = "Infarto, 0=Si, 1=No")
```


```{r message= FALSE, warning=FALSE}
ggplot(df_heart, aes(y = factor(cp))) +
 geom_bar(aes(fill = factor(output)), position = position_stack(reverse = TRUE)) +
 theme(legend.position = "top")+ggtitle("Muestra de afectados por infartos según tipo de dolor torácico") +
  xlab("Numero de la muestra") + ylab("Tipo") + labs(fill = "Infarto, 0=Si, 1=No")
```
Podemos observar que la angina típica es la que en proporción está mas relacionada con ataques al corazón.



******
# Limpieza de datos.
******

******
## Elementos nulos
******

```{r message= FALSE, warning=FALSE}
colSums(is.na(df_heart))
```
No tenemos valores nulos. 

```{r message= FALSE, warning=FALSE}
colSums(df_heart==" ")
```
Tampoco tenemos valores vacíos.

******
## Valores extremos
******
Analizamos los valores extremos para las variables numéricas

```{r message= FALSE,fig.width=15, warning=FALSE}
par(mfrow = c(2,3))
boxplot(df_heart$age~ df_heart$output, col=c("lightcyan","rosybrown1"), main="Edad",
   xlab="", ylab="valor")
boxplot(df_heart$trtbps~ df_heart$output, col=c("lightcyan","rosybrown1"), main="Presión arterial",
   xlab="", ylab="valor")
boxplot(df_heart$chol~ df_heart$output, col=c("lightcyan","rosybrown1"), main="Colesterol",
   xlab="", ylab="valor")
boxplot(df_heart$thalachh~ df_heart$output, col=c("lightcyan","rosybrown1"), main="Frecuencia cardíaca máxima",
   xlab="", ylab="valor")
boxplot(df_heart$oldpeak~ df_heart$output, col=c("lightcyan","rosybrown1"), main="oldpeak",
   xlab="", ylab="valor")
#boxplot(df_heart$o2, col="lightcyan", main="Saturación de oxígeno",
 #  xlab="", ylab="valor")

```

En colesterol tenemos un outlier que nos puede llevar a confusión a la hora de evaluar esta varaible con respecto a la probabilidad de provocar infartos. Además se trata de un grupo control con un valor de mas de 500 mg/dl lo que nos puede llevar pensar que es un error en la medición, vamos a asignarle la media de los del grupo control. 

```{r message= FALSE,fig.width=7, warning=FALSE}
boxplot(df_heart$chol ~ df_heart$output, col=c("lightcyan","rosybrown1"))
```
```{r message= FALSE,fig.width=7, warning=FALSE}
df_heart$chol<- ifelse(df_heart$chol > 500, mean(df_heart$chol[df_heart$output==1]), df_heart$chol )
boxplot(df_heart$chol ~ df_heart$output, col=c("lightcyan","rosybrown1"))

```


******
# Análisis de datos.
******

Vamos a analizar como coorrelacionan las variables y que peso tienen para explicar la variabilidad del modelo para predecir si se da o no infarto. Para ello vamos a aplicar un modelo de regresión logística ya que la variable dependiente es una variable dicotómica (0 y 1), con o sin infarto presente. 

Primero vamos a analizar las correlaciones entre las variables. 

```{r message= FALSE,fig.width=15, warning=FALSE}
#correlacion<-cor(df_heart[,1:14], method = "pearson", use="pairwise.complete.obs")

#corrplot(correlacion, method="number", type = "upper")

```

Observamos que no hay grandes correlaciones entre las variables, las que mas peso tiene es la relación oldpeak-slip.


Usando la librería ggplot podemos representar la distribución de las edades y visualizar la curva de densidad normal teórica.

```{r message= FALSE,fig.width=7, warning=FALSE}

ggplot(data = df_heart, aes(x = age)) +
  geom_histogram(aes(y = ..density.., fill = ..count..)) +
  scale_fill_gradient(low = "#FFFFFF", high = "#766ec5") +
  stat_function(fun = dnorm, colour = "firebrick",
                args = list(mean = mean(df_heart$age),
                            sd = sd(df_heart$age))) +
  ggtitle("Distribución de las edades") +
  theme_bw()
```
La distribución de las edades se aproxima a una distribución normal.


Distribución del colesterol de la muestra: 
```{r message= FALSE,fig.width=7, warning=FALSE}

ggplot(data = df_heart, aes(x = chol)) +
  geom_histogram(aes(y = ..density.., fill = ..count..)) +
  scale_fill_gradient(low = "#FFFFFF", high = "#766ec5") +
  stat_function(fun = dnorm, colour = "firebrick",
                args = list(mean = mean(df_heart$chol),
                            sd = sd(df_heart$chol))) +
  ggtitle("Distribución de las muestras de colesterol") +
  theme_bw()
```
******
## Contraste de Hipótesis
******

En este apartado nos vamos a preguntar si la media del colesterol en sangre es mayor en los que han sufrido un infarto, con respecto a los que no. 

Realizamos un contraste de hipótesis. La formulación de las hipótesis es: 

$H_0$ : $\mu_{ha}$ $\le$ $\mu_{ctrl}$ 

$H_1$ : $\mu_{ha}$ $>$ $\mu_{crtl}$ 

Siendo $\mu_{ha}$ la media del colesterol en sangre de los pacientes que han sufrido infoarto $H_0$ es la hipótesis nula que indica que las medias son menores o iguales. $H_1$ es la hipótesis alternativa que es la que planteamos en la pregunta de investigación, que la media del colesterol de los pacientes que han sufrido infarto $\mu_{ha}$ es mayot a la media del colesterol en el grupo control $\mu_{ctrl}$.

Ya que se trata de una hipótesis referente a la media, vamos a relizar un test sobre esta. 
Como disponemos de una muestra grande podemos asumir la normalidad de la muestra por el teorema del límite central. 

No se conoce la varianza de la población.
Primero debemos comprobar si las varianzas son iguales:

```{r message= FALSE, warning=FALSE}
var.test(df_heart$chol[df_heart$output==0],df_heart$chol[df_heart$output==1] )

```
Ya que tenemos un valor de p superior al nivel de significación ($\alpha= 0.05$) estableciado debemos aceptar la igualdad de varianzas en las dos poblaciones. 

Por lo tanto aplicamos un test unilateral por la derecha sobre la media, tenemos dos muestras independientes con varianza igual.

```{r message= FALSE, warning=FALSE}
t.test(df_heart$chol[df_heart$output==0],df_heart$chol[df_heart$output==1] ,
var.equal=TRUE, alternative="greater")
```
Obtetnemos el estadístico p menos que $\alpha= 0.05$ por tanto se rechaza la hipótesis nula y concluimos que  la media del colesterol en personas afectadas con un infarto es mayor que en las que no han sido afectadas con una confianza del 95%. 

******
## Modelo de Regresión logística
******
Para realizar la regresión logística y comprobar su efectividad vamos a dividir el data frame en dos, uno de train y otro de test de manera aleatoria. 

```{r message= FALSE,  warning=FALSE}
n<- dim(df_heart)[1]

set.seed(1234) 
train <- sample(1:n , 0.7*n)
 
df_test<- df_heart[-train,]
df_train <- df_heart[train,]

ytrain <- df_heart$output[train]
ytest <- df_heart$output[-train]
 
```


Creamos el modelo. 

```{r message= FALSE,  warning=FALSE}
model.log <- glm(formula=output ~ ., data = df_train, family=binomial(link=logit))
summary(model.log)
exp(coefficients(model.log))
```
Podemos ver que variables son significativas para la predicción de un posible infarto:

```{r message= FALSE,  warning=FALSE}
sig.var<- summary(model.log)$coeff[-1,4] <0.01
names(sig.var)[sig.var == TRUE]
```
Vemos que las que mas peso tienen en el modelo son el sexo, si ha tenido y que tipo de dolor torácico y la variable cp. 

Probamos con el test y creamos la matriz de confusión.

```{r message= FALSE,  warning=FALSE}
pred1<- predict.glm(model.log,newdata = df_test
                    , type="response")
result1<- table(ytest, floor(pred1+0.5))
result1
```
```{r message= FALSE,  warning=FALSE}
error1<- sum(result1[1,2], result1[2,1])/sum(result1)
error1
```
Tenemos un error del 20.8% con este modelo.

En cuanto a la exactitud de nuestro modelo tenemos:
```{r message= FALSE,  warning=FALSE}
exactitud<-  sum(result1[1,1],result1[2,2])/sum(result1[1,1], result1[2,2], result1[1,2], result1[2,1])
exactitud
```

El modelo tiene una exactitud del 79.12%.

Otra medida que nos puede ser útil para medir la precisión del modelo es medir el área bajo la curva ROC:

```{r message= FALSE,  warning=FALSE}
#install.packages("pROC")
library(pROC)
r<- roc(df_test$output, pred1)
plot(r)
```
```{r message= FALSE,  warning=FALSE}
auc(r)
```

El área debajo de la curva es de 0.861 por lo que el modelo de regresión logística podemos decir tiene un buen ajuste. 


Por último, otro dato que nos puede interesar es la sensibilidad del modelo, ya que es preferible tener falsos positivos (pacientes que podemos catalogar de riesgo de ataque al corazón sin ser realmente así) que falsos negativos (pacientes catalogados como sanos cuando son propensos a sufrir un infarto).
La sensibilidad se define como :

$Sensibilidad = \frac{VP}{P}$

Por lo tanto nos interesa que esta sea máxima. 

```{r message= FALSE,  warning=FALSE}
sensibilidad<-  result1[2,1]/sum(result1[1,1], result1[2,1])
sensibilidad

```

La sensibilidad del modelo es del 20.6%, sería necesario entrenar un modelo más robusto estudiando la influencia de las variables o con muestras más grandes. 


******
## Árbol de decisión
******


```{r message= FALSE, fig.width=17, warning=FALSE}
arbol <- rpart(formula = output ~ ., data = df_train)
rpart.plot(arbol)

```


```{r message= FALSE,  warning=FALSE}
prediccion <- predict(arbol, newdata = df_test, type = "class")
confusionMatrix(prediccion, factor(df_test$output))

```

Usando todas las variables explicativas obtenemos unos valores de precisión del 72.5%, y una sensibilidad del 74.3%
